臺灣高等法院刑事裁定　　　　　　　　100年度毒抗字第205號
抗　告　人
即　被　告　楊進智
上列抗告人因違反毒品危害防制條例案件，不服臺灣板橋地方法
院中華民國100年6 月8日裁定（100年度毒聲字第529號），提起
抗告，本院裁定如下：
    主  文
抗告駁回。
    理  由
一、按觀察、勒戒後，檢察官或少年法院（地方法院少年法庭）
    依據勒戒處所之陳報，認受觀察、勒戒人無繼續施用毒品傾
    向者，應即釋放，並為不起訴之處分或不付審理之裁定；認
    受觀察、勒戒人有繼續施用毒品傾向者，檢察官應聲請法院
    裁定或由少年法院（地方法院少年法庭）裁定令入戒治處所
    強制戒治，其期間為6 個月以上，至無繼續強制戒治之必要
    為止，但最長不得逾1年，毒品危害防制條例第20條第2項定
    有明文。
二、原裁定意旨略以：抗告人即被告楊進智（簡稱被告）因施用
    第一級毒品案件，經原審法院以99年度毒聲字第1555號裁定
    送觀察、勒戒後，認有繼續施用毒品之傾向，有上開裁定正
    本、臺北市政府警察局偵辦毒品案件尿液檢體委驗單、臺灣
    尖端先進生技醫藥股份有限公司民國99年8 月13日濫用藥物
    檢驗報告、矯正署臺北看守所附設勒戒處所有無繼續施用毒
    品傾向證明書及有無繼續施用毒品傾向評估標準紀錄表、臺
    灣板橋地方法院檢察署檢察官觀察勒戒處分執行指揮書及本
    院被告前案紀錄表等附卷可稽，聲請人聲請裁定令被告入戒
    治處所施以強制戒治，於法並無不合，應予准許，爰依毒品
    危害防制條例第20條第2項後段、第3項規定，裁定令入戒治
    處所施以強制戒治，其期間為6 個月以上，至無繼續強制戒
    治之必要為止，但最長不得逾1年等語。
三、抗告意旨略以：被告因另案於99年9 月21日（應為「10月21
    日」之誤）收押於臺北看守所，於100年4 月10日（應為「4
    月12日」之誤）入臺北監獄執行中，又於100年4月22日借提
    至臺北看守所附設勒戒處所執行觀察、勒戒，直至100年6月
    份，為期長達9 個月之久，何來毒癮之有？況被告勒戒完畢
    後，尚有刑期長達18年，已超越強制戒治之時間，何能有再
    犯之虞？原裁定令被告入戒治處所施以強制戒治，期間為6
    個月以上，至無繼續強制戒治之必要為止，有如對被告變相
    加罪，讓被告情何以堪；被告因在監服刑，無法為家人負擔
    家計，家中生活原不寬裕，勒戒及戒治期間之醫療等種種費
    用，對被告及整個家庭生活無疑是雪上加霜；祈請參酌前項
    理由，給予被告一個公平之裁判云云。
四、經查：
  (一)按有無繼續施用毒品傾向之評估標準，並非完全以受勒戒人
    勒戒後之結果為準，勒戒前之各種情況，仍應作為評估之依
    據。依勒戒處所評分說明手冊規定，係以人格特質、臨床徵
    候及環境相關因素3項合併計算分數：1.分數100分至71分，
    判定為有繼續施用毒品傾向。2.50分至0 分判定為無繼續施
    用毒品傾向。3.70分至51分間判定有繼續施用毒品傾向之原
    則為有下列各項之一者：(1)缺乏病識感或戒治動機者。(2)第
    一級毒品使用者。(3)有煙毒前科者。(4)有礙家庭、社會和諧
    與安寧者。若無以上各項之一，惟判定者認為個案「有繼續
    施用毒品傾向」者，應在「有無繼續施用毒品傾向證明書」
    詳細說明欄內載明，並於綜合判斷項下勾選「有繼續施用毒
    品傾向」。4.分數為50分以下，原本應列為「無繼續施用毒
    品傾向」，但綜合評分者根據臨床實務，有具體事證，認為
    個案「有繼續施用毒品傾向」者，以綜合評分者所評估為準
    ，惟須在「有無繼續施用毒品傾向證明書」詳細說明欄載明
    具體事證。而其中之人格特質係依有無毒品犯罪相關司法紀
    錄、其他犯罪相關紀錄（竊盜、違反槍砲彈藥刀械管制條例
    、賭博、妨害自由、恐嚇、擄人勒贖、傷害、殺人、公共危
    險、搶奪、強盜、海盜、盜匪罪）、短期內再犯加重計分、
    行為觀察等項；臨床徵候係依戒斷症狀、有無多種藥物使用
    、有無注射使用、使用期間、情緒及態度等項；環境相關因
    素係依社會功能是否良好、支持系統等項，作為判斷分數之
    依據。判定者判定人格特質、臨床徵候及環境相關因素合計
    3 項分數，固係供為判定者判定「有無繼續施用毒品傾向」
    之審酌標準，但非唯一標準。綜合評分者，應根據臨床實務
    ，有具體事證，認為個案「有繼續施用毒品傾向」者，以綜
    合評分者所評估為準（「有無繼續施用毒品傾向」評估標準
    、評分說明手冊參照）。
  (二)本件被告經矯正署臺北看守所附設勒戒處所評分結果，認其
    有毒品犯罪相關司法紀錄1 筆（每筆10分）、其他犯罪相關
    紀錄4筆（每筆2分），人格特質得18分；其有戒斷症狀、多
    重藥物使用、使用期間超過1 年、情緒及態度略差，臨床徵
    候得45分；其社會功能良好，惟支持系統部分因出身破碎家
    庭、分居或離婚，環境相關因素得4 分，合計67分，綜合判
    斷為「有繼續施用毒品傾向」，有矯正署臺北看守所附設勒
    戒處所100年5月25日之「有無繼續施用毒品傾向證明書」及
    「有無繼續施用毒品傾向評估標準紀錄表」在卷可稽（見臺
    灣板橋地方法院檢察署99年度毒偵字第8276號偵查卷第46、
    47頁），是被告確有繼續施用毒品傾向。則該勒戒處所綜合
    評分者依個案之臨床實務及具體事證，判定被告為「有繼續
    施用毒品傾向」，依上開說明，尚無不合。
  (三)綜上，原審裁定被告令入戒治處所施以強制戒治6 個月以上
    ，至無繼續強制戒治之必要為止，但最長不得逾1 年，核其
    認事用法，並無違誤。抗告意旨徒執前詞，指摘原裁定不當
    ，為無理由，應予駁回。
五、據上論斷，應依刑事訴訟法第412條，裁定如主文。
中    華    民    國   100    年    7     月    7     日
                  刑事第一庭審判長法  官  葉騰瑞
                                  法  官  莊明彰
                                  法  官  彭政章
以上正本證明與原本無異。
不得再抗告。
                                  書記官  杜宜寧
中    華    民    國   100    年    7     月    8     日